ACORDAO-COMPLETO-2540433

ACÓRDÃO 1459/2022 ATA 23/2022 - PLENÁRIO

VISTOS, relatados e discutidos estes autos em que se aprecia o relatório de acompanhamento referente à verificação da distribuição das transferências constitucionais no segundo semestre do exercício de 2021;
ACORDAM os Ministros do Tribunal de Contas da União, reunidos em Sessão Plenária, ante as razões expostas pelo Relator, em:
9.1. considerar em conformidade com os dispositivos constantes do caput do art. 159 da Constituição Federal, os montantes arrecadados e destinados, no segundo semestre de 2021, à composição das seguintes transferências:
9.1.1. Fundo de Participação dos Estados e do Distrito Federal (FPE) e Fundo de Participação dos Municípios (FPM) , consoante o inciso I da referida regra constitucional;
9.1.2. Fundo de Compensação pela Exportação de Produtos Industrializados (IPI-Exp) , conforme o inciso II da referida regra constitucional;
9.1.3. Contribuição de Intervenção no Domínio Econômico - Combustíveis - Estados e Municípios (Cide) , conforme o inciso III da referida regra constitucional;
9.2. considerar em conformidade com os coeficientes estabelecidos nos normativos que tratam a matéria os valores distribuídos por beneficiário, no segundo semestre de 2021, para as seguintes transferências:
9.2.1. Fundo de Participação dos Estados e do Distrito Federal (FPE) , conforme a Decisão Normativa TCU 184/2020;
9.2.2. Fundo de Participação dos Municípios (FPM) , conforme a Decisão Normativa TCU 190/2020;
9.2.3. Fundo de Compensação pela Exportação de Produtos Industrializados (IPI-Exp) , conforme a Decisão Normativa TCU 186/2020;
9.2.4. Contribuição de Intervenção no Domínio Econômico - Combustíveis - Estados e Municípios (Cide) , conforme a Decisão Normativa TCU 191/2021;
9.2.5. Fundo de Manutenção e Desenvolvimento da Educação Básica e de Valorização dos Profissionais da Educação (Fundeb) , conforme a Portaria Interministerial MEC/ME 3, de 24/5/2021;
9.3. encaminhar cópia do presente acórdão à Secretaria do Tesouro Nacional e ao Banco do Brasil S.A., esclarecendo que o Relatório e o Voto podem ser consultados no endereço www.tcu.gov.br/acordaos;
9.4. arquivar o processo, com fundamento no art. 169, inciso V, do Regimento Interno/TCU.

Relatório de acompanhamento das Transferências Obrigatórias referente ao 2º Semestre 2021.

Secretaria do Tesouro Nacional, Secretaria Especial da Receita Federal e Banco do Brasil S.A.

3. Interessado: Tribunal de Contas da União.

13.1. Ministros presentes: Ana Arraes (Presidente), Walton Alencar Rodrigues, Augusto Nardes, Aroldo Cedraz (Relator), Bruno Dantas e Antonio Anastasia.
13.2. Ministros-Substitutos convocados: Augusto Sherman Cavalcanti e Marcos Bemquerer Costa.
13.3. Ministros-Substitutos presentes: André Luís de Carvalho e Weder de Oliveira.

AROLDO CEDRAZ

Trata-se do Relatório de Acompanhamento referente à distribuição das transferências constitucionais no segundo semestre do exercício de 2021.
2.	Transcrevo a seguir, como parte integrante do Relatório, excerto da bem elaborada instrução de mérito da auditora responsável pelo exame do processo no âmbito da Secretaria de Macroavaliação Governamental (peça 18) , cuja proposta de encaminhamento contou com a anuência do escalão dirigente da referida unidade técnica especializada (peças 19/20) :
	Trata-se de acompanhamento - autorizado por Despacho proferido pelo Ministro Relator Aroldo Cedraz em 20/4/2022, no TC Processo 006.037/2022-4 - no âmbito da Fiscalização 86/2022, conforme a Portaria de Fiscalização - Semag 201, de 28/4/2022 (peça 3) , da distribuição, no 2º semestre do exercício de 2021, das seguintes transferências constitucionais:
	a) Fundo de Participação dos Estados e do Distrito Federal (FPE) ;
	b) Fundo de Participação dos Municípios (FPM) ;
	c) Fundo de Compensação pela Exportação de Produtos Industrializados (IPI-Exportação) ;
	d) Contribuição de Intervenção no Domínio Econômico - Combustíveis - Estados e Municípios (Cide) ;
	e) Fundo de Manutenção e Desenvolvimento da Educação Básica e de Valorização dos Profissionais da Educação (Fundeb) .
2.	As transferências constitucionais aos estados, Distrito Federal e municípios constituem parcela das receitas federais arrecadadas pela União e objetivam reduzir as desigualdades entre os membros da federação brasileira. O trabalho visa então a acompanhar a arrecadação dos tributos vinculados, a destinação de suas parcelas, e a distribuição dos recursos das citadas transferências.
LEGISLAÇÃO
3.	O FPE, o FPM, o IPI-Exportação e a Cide estão previstos no art. 159, incisos I, II e III da Constituição Federal, in verbis: 
Art. 159. A União entregará:
I - do produto da arrecadação dos impostos sobre renda e proventos de qualquer natureza e sobre produtos industrializados, 50% (cinquenta por cento) , na seguinte forma: 
a) vinte e um inteiros e cinco décimos por cento ao Fundo de Participação dos Estados e do Distrito Federal;
b) vinte e dois inteiros e cinco décimos por cento ao Fundo de Participação dos Municípios;
c) três por cento, para aplicação em programas de financiamento ao setor produtivo das Regiões Norte, Nordeste e Centro-Oeste, através de suas instituições financeiras de caráter regional, de acordo com os planos regionais de desenvolvimento, ficando assegurada ao semi-árido do Nordeste a metade dos recursos destinados à Região, na forma que a lei estabelecer;
d) um por cento ao Fundo de Participação dos Municípios, que será entregue no primeiro decêndio do mês de dezembro de cada ano;
e) 1% (um por cento) ao Fundo de Participação dos Municípios, que será entregue no primeiro decêndio do mês de julho de cada ano;
f) 1% (um por cento) ao Fundo de Participação dos Municípios, que será entregue no primeiro decêndio do mês de setembro de cada ano;
II - do produto da arrecadação do imposto sobre produtos industrializados, dez por cento aos Estados e ao Distrito Federal, proporcionalmente ao valor das respectivas exportações de produtos industrializados;
III - do produto da arrecadação da contribuição de intervenção no domínio econômico prevista no art. 177, § 4º, 29% (vinte e nove por cento) para os Estados e o Distrito Federal, distribuídos na forma da lei, observada a destinação a que se refere o inciso II, c, do referido parágrafo. 
4.	O Fundeb é um fundo de natureza contábil, instituído no âmbito de cada estado e do Distrito Federal, com o objetivo de distribuir, entre o Distrito Federal, os estados e seus municípios, recursos destinados à manutenção e ao desenvolvimento da educação básica e à remuneração condigna dos trabalhadores da educação, sendo composto por recursos originários da União, dos estados e dos municípios.
5.	O fundo vigente até o exercício de 2020 havia sido criado pela Emenda Constitucional 53, de 19/12/2006, que alterou o art. 60 do Ato das Disposições Constitucionais Transitórias (ADCT) , e regulamentado pela Medida Provisória 339, de 28/12/2006, a qual foi convertida na Lei 11.494, de 20/6/2007.
6.	Como a vigência do Fundeb original seria encerrada em 31/12/2020, foi promulgada a Emenda Constitucional 108, de 26/8/2020, que incluiu o art. 212-A na Constituição Federal e alterou o art. 60 do ADCT, tornando o Fundeb permanente e estabelecendo, a partir do exercício de 2021, novos critérios para a sua constituição e distribuição, regulamentados pela Lei 14.113, de 25/12/2020.
7.	Mesmo após a alteração, o Fundeb permanece composto, em sua maioria, por recursos pertencentes aos entes estaduais e municipais. Os recursos federais ainda exercem papel complementar, mas agora em maior proporção (aumento progressivo de 10% para 23%, no mínimo, do total de recursos destinados ao fundo, sendo 12% em 2021) . Essa complementação da União destina-se exclusivamente a assegurar recursos financeiros mínimos aos fundos estaduais e passa a ser distribuída nas seguintes modalidades, definidas consoante o art. 5º da Lei 14.113/2020: complementação do Valor Anual por Aluno-VAAF (equivalente à complementação existente no Fundeb anterior) , complementação do Valor Anual Total por Aluno-VAAT (a partir do 2º semestre de 2021) , e complementação do Valor Anual por Aluno-VAAR (a partir do exercício de 2023) .
8.	De acordo com o disposto no parágrafo único do art. 161 da Constituição Federal, cabe ao TCU calcular as quotas referentes ao FPE, ao FPM, ao IPI-Exportação e à Cide. Essa competência está prevista também no inciso VI do art. 1º da Lei 8.443, de 16/7/1992 (Lei Orgânica do TCU) , in verbis:
Constituição Federal
Art. 161 Cabe à lei complementar: 
 (....) 
II - estabelecer normas sobre a entrega dos recursos de que trata o art. 159, especialmente sobre os critérios de rateio dos fundos previstos em seu inciso I, objetivando promover o equilíbrio sócio-econômico entre Estados e entre Municípios;
 (...) 
Parágrafo único. O Tribunal de Contas da União efetuará o cálculo das quotas referentes aos fundos de participação a que alude o inciso II.
Lei 8.443/1992
Art. 1º Ao Tribunal de Contas da União, órgão de controle externo, compete, nos termos da Constituição Federal e na forma estabelecida nesta Lei: 
 (...) 
VI - efetuar, observada a legislação pertinente, o cálculo das quotas referentes aos fundos de participação a que alude o parágrafo único do art. 161 da Constituição Federal, fiscalizando a entrega dos respectivos recursos.
9.	Leis específicas também atribuem ao TCU a competência para calcular os coeficientes individuais de participação, como a Lei Complementar 61, de 26/12/1989 (IPI-Exportação) , a Lei Complementar 62, de 28/12/1989, com a redação dada pela Lei Complementar 143, de 17/7/2013 (FPE e FPM) , e a Lei 10.336, de 19/12/2001, com a redação dada pela Lei 10.866, de 4/5/2004 (Cide) . Compete ainda ao TCU acompanhar, junto aos órgãos competentes da União, a classificação das receitas que dão origem aos fundos, bem como fiscalizar a entrega dos respectivos recursos, nos termos do art. 5º da LC 62/1989, e do art. 1º, inciso VI, da Lei 8.443/1992.
10.	 Em relação ao Fundeb, não cabe ao TCU calcular os coeficientes, mas apenas fiscalizar as atribuições a cargo dos órgãos federais, conforme o disposto no inciso III do art. 30 da Lei 14.113/2020, cabendo ao Poder Executivo Federal, no caso, ao Ministério da Educação (MEC) e ao Ministério da Economia (ME) , a publicação dos parâmetros necessários à operacionalização do Fundo, conforme previsto no art. 16 da mesma Lei.
FONTE DOS DADOS E ESCOPO
11.	 O presente acompanhamento foi efetuado tomando por base os dados cadastrados no Sistema de Acompanhamento das Transferências Constitucionais (Transcon) , desenvolvido pelo TCU para acompanhar as transferências constitucionais e legais. Os dados constantes desse sistema, relativos à distribuição das transferências aos beneficiários, são importados dos arquivos DAF674 (Distribuição da Arrecadação Federal) , enviados regularmente pelo Banco do Brasil ao TCU. Já os dados relativos à arrecadação das receitas federais, que formam a origem dos recursos utilizados na distribuição das transferências constitucionais, são importados dos arquivos de arrecadação L77, enviados decendialmente pelo Serviço Federal de Processamento de Dados (Serpro) .
12.	 Fazem parte do acompanhamento da Semag os seguintes arquivos DAF674 enviados pelo Banco do Brasil: FPM (relativo ao FPE e ao FPM, com valores distribuídos aos estados e aos municípios, respectivamente) , IPI (relativo ao IPI-Exportação, com valores distribuídos aos estados) , CID (relativo à Cide, com valores distribuídos aos estados e aos municípios) , FEB (relativo ao Fundeb, com valores distribuídos aos estados e aos municípios) e FEV (também relativo ao Fundeb, mas específico para os valores distribuídos a título da complementação VAAT) . Observa-se que o Banco do Brasil considera o FPE e o FPM um único fundo e os dados de distribuição são encaminhados pelo Banco em um único arquivo DAF674, embora o TCU os trate como duas transferências distintas. No presente acompanhamento, foram analisados os dados constantes em 640 arquivos DAF674 (20 FPM, 18 IPI, 2 CID, 594 FEB e 6 FEV) e em 18 arquivos L77 (relação completa na peça 4) .
13.	 Cada arquivo DAF674 contém um sequencial de remessa que o identifica e corresponde a um número que é incrementado a cada arquivo gerado pelo Banco do Brasil para um fundo. Assim, quando se fala, por exemplo, em arquivo 13952 do Fundeb, está-se referindo ao arquivo de sequencial de remessa 13952 daquele fundo. Além disso, cada arquivo DAF674 corresponde a uma única data de distribuição, mas pode possuir diversas datas de competência (ou datas de referência, na nomenclatura do Banco) .
14.	 Deve-se esclarecer que, apesar de o escopo do presente acompanhamento restringir-se aos valores distribuídos no 2º semestre de 2021, poderão ser relatadas ocorrências que abranjam outros períodos, caso tenham relação com aqueles valores, como, por exemplo, um arquivo com datas de competência anteriores, ou ainda caso contribuam para uma melhor compreensão do processo. 
15.	 Ressalte-se que a análise, tanto dos arquivos de distribuição DAF674 quanto dos arquivos de arrecadação L77, restringe-se às rubricas que estão diretamente relacionadas com as citadas transferências. Assim, os tributos arrecadados que não sejam a título de imposto sobre renda e proventos de qualquer natureza (IR) , imposto sobre produtos industrializados (IPI) ou contribuição de intervenção no domínio econômico (Cide) não são objeto do presente acompanhamento. Da mesma forma, as parcelas debitadas ou creditadas pelo Banco do Brasil nas contas dos beneficiários a título de retenção de PIS/PASEP ou INSS, por exemplo, não são abrangidas pelo presente acompanhamento.
ANÁLISE DOS DADOS E ACHADOS
Consistência entre Valores Totais Arrecadados e Distribuídos
16.	O valor do IR arrecadado no período do 3º decêndio de junho ao 2º decêndio de dezembro de 2021 (distribuído no período do 1º decêndio de julho ao 3º decêndio de dezembro de 2021) foi de R$ 252.007.124.260,20, e o do IPI, R$ 36.491.739.390,43, totalizando o valor de R$ 288.498.863.650,63.
Arrecadação do IR e do IPI para distribuição no 2º Semestre/2021
Valores em R$
	DECÊNDIO DE ARRECADAÇÃO
	VALOR ARRECADADO
	DECÊNDIO DE DISTRIBUIÇÃO

		IR
	IPI
	IR + IPI
	
	3º DEC de JUN / 2021
	16.981.577.423,15
	4.195.550.516,75
	21.177.127.939,90
	1º DEC de JUL / 2021

	1º DEC de JUL / 2021
	2.840.830.770,31
	1.181.656.968,38
	4.022.487.738,69
	2º DEC de JUL / 2021

	2º DEC de JUL / 2021
	13.834.045.492,49
	843.000.971,46
	14.677.046.463,95
	3º DEC de JUL / 2021

	3º DEC de JUL / 2021
	28.088.746.866,89
	3.078.308.855,78
	31.167.055.722,67
	1º DEC de AGO / 2021

	1º DEC de AGO / 2021
	3.939.953.226,57
	1.028.631.237,70
	4.968.584.464,27
	2º DEC de AGO / 2021

	2º DEC de AGO / 2021
	12.697.592.190,33
	1.123.727.389,20
	13.821.319.579,53
	3º DEC de AGO / 2021

	3º DEC de AGO / 2021
	16.909.054.196,19
	3.729.243.546,90
	20.638.297.743,09
	1º DEC de SET / 2021

	1º DEC de SET / 2021
	3.521.727.647,32
	1.402.444.642,35
	4.924.172.289,67
	2º DEC de SET / 2021

	2º DEC de SET / 2021
	12.578.630.473,49
	1.091.968.640,12
	13.670.599.113,61
	3º DEC de SET / 2021

	3º DEC de SET / 2021
	20.752.027.276,00
	4.021.272.117,23
	24.773.299.393,23
	1º DEC de OUT / 2021

	1º DEC de OUT / 2021
	3.331.831.301,49
	1.450.055.092,82
	4.781.886.394,31
	2º DEC de OUT / 2021

	2º DEC de OUT / 2021
	13.228.764.589,99
	934.781.041,80
	14.163.545.631,79
	3º DEC de OUT / 2021

	3º DEC de OUT / 2021
	34.098.599.174,99
	3.676.380.963,21
	37.774.980.138,20
	1º DEC de NOV / 2021

	1º DEC de NOV / 2021
	4.200.237.848,34
	1.585.542.068,31
	5.785.779.916,65
	2º DEC de NOV / 2021

	2º DEC de NOV / 2021
	12.342.886.535,13
	875.035.019,21
	13.217.921.554,34
	3º DEC de NOV / 2021

	3º DEC de NOV / 2021
	24.605.553.227,54
	4.522.011.456,72
	29.127.564.684,26
	1º DEC de DEZ / 2021

	1º DEC de DEZ / 2021
	10.913.483.241,57
	307.974.786,97
	11.221.458.028,54
	2º DEC de DEZ / 2021

	2º DEC de DEZ / 2021
	17.141.582.778,41
	1.444.154.075,52
	18.585.736.853,93
	3º DEC de DEZ / 2021

	T O T A L
	252.007.124.260,20
	36.491.739.390,43
	288.498.863.650,63

Fonte: Sistema de Acompanhamento das Transferências Constitucionais (Transcon) , a partir de arquivos L77 do Serpro.
17.Já o valor arrecadado da Cide no 2° e no 3º trimestres de 2021 (distribuído no 3º e no 4º trimestres de 2021) foi de R$ 949.674.383,02.
Arrecadação da Cide para distribuição no 2º Semestre/2021
Valores em R$
	ARRECADAÇÃO
	VALOR ARRECADADO CIDE
	DISTRIBUIÇÃO

	2º TRIM / 2021
	363.080.002,72
	3º TRIM / 2021

	3º TRIM / 2021
	586.594.380,30
	4º TRIM / 2021

	T O T A L
	949.674.383,02

Fonte: Transcon, a partir de arquivos L77 do Serpro.
18.A fim de verificar se os valores distribuídos a título de FPE, FPM e IPI-Exportação estão corretos em relação ao que foi arrecadado de IR e IPI, foi analisada a consistência entre a arrecadação e a distribuição bruta (antes do desconto do Fundeb) realizada no 2º semestre de 2021, ressaltando-se que as pequenas diferenças observadas devem-se ao processo de arredondamento dos valores distribuídos (peça 5, p. 1-3) . 
19.Assim, do valor total arrecadado no período a título de IR e IPI (R$ 288.498.863.650,63) , efetivamente 21,5% foram distribuídos para o FPE (R$ 62.027.255.685,01) e 22,5%, para o FPM (R$ 64.912.244.322,14) . Para o IPI-Exportação, foram corretamente distribuídos 10% do valor do IPI arrecadado (R$ 3.649.173.939,64) .
20.	Para o FPM, foram distribuídos ainda os seguintes valores, que aparecem na coluna "DIFERENÇA" do quadro demonstrativo da peça 5, p. 2:
a) no 1º decêndio de julho de 2021, R$ 5.086.371.900,68, relativos a recursos apurados conforme determina a alínea "e" do inciso I do art. 159 da CF, com a redação dada pela Emenda Constitucional 84, de 2/12/2014 (1%) , calculados com base na arrecadação líquida do IR e do IPI apurada no período de 1º/7/2020 a 30/6/2021, de acordo com o comunicado divulgado pela STN (peça 6) ; e
b) no 1º decêndio de dezembro de 2021, R$ 5.758.064.208,02, relativos a recursos apurados conforme determina a alínea "d" do inciso I do art. 159 da CF, com a redação dada pela Emenda Constitucional 55, de 20/9/2007 (1%) , calculados com base na arrecadação líquida do IR e do IPI apurada no período de 1º/12/2020 a 30/11/2021, conforme o demonstrativo divulgado pela STN (peça 7) .
21.Quanto à Cide, foi analisada a consistência entre a arrecadação da contribuição de mesmo nome e a distribuição (não há o desconto do Fundeb) realizada no 2º semestre de 2021 (peça 5, p. 4) .
22.Do valor total arrecadado da Cide (R$ 949.674.383,02) , 29% foram efetivamente distribuídos para a transferência Cide (R$ 275.405.571,08) , não havendo mais a incidência da Desvinculação de Receitas da União (DRU) , já que o Supremo Tribunal Federal (STF) decidiu, no julgamento da Ação Direta de Inconstitucionalidade (ADI) 5628/DF, em agosto de 2020, pela inconstitucionalidade desse desconto sobre os repasses da Cide a estados e municípios (peça 8) .
23.Em relação ao Fundeb, a análise da consistência entre a arrecadação e a distribuição fica prejudicada, tendo em vista que o fundo é composto, além das transferências dos impostos e das complementações da União, de recursos arrecadados pelos estados (Imposto sobre Circulação de Mercadorias e Serviços - ICMS, Imposto sobre Propriedade de Veículos Automotores - IPVA, e Imposto sobre Transmissão Causa Mortis e Doação - ITCMD) , cujas informações detalhadas por tributo não estão disponíveis nas bases de dados do Governo Federal.
Consistência da Distribuição por Beneficiário
24.No 2º semestre de 2021, foram distribuídos os seguintes valores líquidos (deduzidos de 20% para o Fundeb, no caso do FPE, FPM e IPI-Exportação) às unidades da federação e aos respectivos municípios, totalizando R$ 230.344.994.154,15, de acordo com as informações disponíveis no sistema Transcon, obtidas a partir da importação dos arquivos DAF674 do Banco do Brasil.
Distribuição das transferências constitucionais por Unidade da Federação
Julho a Dezembro/2021
Valores em R$
	Unidade da Federação
	FPE*
	FPM*
	IPI-EXP*
	CIDE 
 (Estados e Municípios) 
	FUNDEB
 (Todas as Origens) 
	TOTAL

	Acre
	1.765.507.659,80
	357.347.656,59
	475.005,83
	2.233.584,46
	743.170.412,34
	2.868.734.319,02

	Alagoas
	2.160.376.313,74
	1.424.052.877,81
	1.058.727,67
	3.901.778,00
	1.911.897.734,47
	5.501.287.431,69

	Amapá
	1.766.565.378,92
	247.261.426,57
	4.906.650,25
	1.680.886,32
	650.470.715,70
	2.670.885.057,76

	Amazonas
	1.632.210.412,54
	1.013.517.942,58
	16.088.886,89
	4.138.085,97
	2.987.482.835,16
	5.653.438.163,14

	Bahia
	4.537.158.780,52
	5.759.434.700,59
	115.503.595,32
	17.733.655,91
	8.388.701.061,84
	18.818.531.794,18

	Ceará
	3.501.555.438,50
	3.116.453.291,69
	27.783.496,81
	10.385.419,34
	5.244.016.834,29
	11.900.194.480,63

	Distr. Federal
	338.445.967,75
	107.352.255,91
	2.846.647,72
	3.617.097,28
	1.094.137.042,63
	1.546.399.011,29

	Espírito Santo
	795.751.171,25
	1.119.256.876,28
	126.252.835,59
	5.851.681,19
	2.283.788.775,59
	4.330.901.339,90

	Goiás
	1.488.420.484,95
	2.332.405.994,69
	70.220.995,86
	14.439.624,82
	3.807.531.838,73
	7.713.018.939,05

	Maranhão
	3.535.020.031,74
	2.633.510.045,88
	38.938.116,57
	9.196.496,79
	5.115.327.076,82
	11.331.991.767,80

	Mato Grosso
	1.115.186.561,07
	1.141.268.272,66
	51.789.864,91
	9.985.040,89
	2.870.981.061,67
	5.189.210.801,20

	Mato G. Sul
	683.934.874,53
	920.757.059,73
	57.898.523,61
	7.305.733,24
	1.872.319.612,60
	3.542.215.803,71

	Minas Gerais
	2.297.448.070,17
	8.236.555.289,93
	315.898.332,55
	29.575.555,36
	10.943.651.623,49
	21.823.128.871,50

	Pará
	3.085.846.090,12
	2.201.278.034,02
	245.781.790,77
	9.359.389,29
	5.583.085.321,02
	11.125.350.625,22

	Paraíba
	2.324.570.461,94
	1.970.183.048,48
	2.177.914,74
	5.416.243,48
	2.210.059.705,62
	6.512.407.374,26

	Paraná
	1.391.213.307,53
	4.258.833.893,75
	237.048.792,05
	17.921.839,81
	5.857.663.429,81
	11.762.681.262,95

	Pernambuco
	3.350.329.385,55
	3.084.095.603,59
	32.329.112,23
	9.503.412,80
	4.506.250.163,16
	10.982.507.677,33

	Piauí
	2.162.364.752,09
	1.661.018.136,78
	841.937,54
	7.023.586,63
	2.062.730.828,93
	5.893.979.241,97

	Rio de Janeiro
	724.734.705,13
	1.902.429.728,99
	583.867.830,50
	12.294.335,89
	6.523.995.976,52
	9.747.322.577,03

	Rio G. Norte
	2.020.534.562,82
	1.553.969.432,53
	2.811.936,82
	5.031.145,74
	1.736.707.499,79
	5.319.054.577,70

	Rio G. Sul
	1.028.515.398,95
	4.230.358.881,31
	210.853.824,58
	15.360.420,67
	6.680.669.682,61
	12.165.758.208,12

	Rondônia
	1.418.403.923,28
	555.117.656,58
	14.005.967,61
	3.953.752,10
	1.170.360.303,31
	3.161.841.602,88

	Roraima
	1.358.785.640,23
	314.536.274,22
	2.291.564,62
	2.286.923,42
	588.071.137,06
	2.265.971.539,55

	Sta. Catarina
	627.950.224,88
	2.455.839.605,90
	168.616.066,70
	10.278.815,90
	4.002.186.492,92
	7.264.871.206,30

	São Paulo
	475.100.505,55
	8.370.734.804,76
	583.867.830,50
	47.615.281,60
	23.495.637.083,04
	32.972.955.505,45

	Sergipe
	2.000.756.119,35
	937.601.330,01
	586.320,22
	3.314.507,30
	1.161.366.298,31
	4.103.624.575,19

	Tocantins
	2.035.118.328,96
	869.062.288,06
	4.596.587,23
	6.001.276,88
	1.261.951.918,20
	4.176.730.399,33

	TOTAL
	49.621.804.551,86
	62.774.232.409,89
	2.919.339.155,69
	275.405.571,08
	114.754.212.465,63
	230.344.994.154,15

Fonte: Sistema de Acompanhamento das Transferências Constitucionais (Transcon) , a partir de arquivos DAF674 do Banco do Brasil.
* Valores já deduzidos de 20% para o Fundeb.
25.Verificou-se que os valores informados no portal da Secretaria do Tesouro Nacional (STN) (https://www.gov.br/tesouronacional/pt-br/estados-e-municipios/transferencias-a-estados-e-municipios/transferencias-constitucionais-e-legais) - provenientes do Sistema Integrado de Administração Financeira do Governo Federal (Siafi) -, relativos ao FPE, ao FPM, ao IPIExportação, à Cide e ao Fundeb, correspondem aos valores cadastrados no Transcon (peça 16) , com exceção do valor do Fundeb repassado em julho de 2021 aos beneficiários do Maranhão, como será explicado a seguir.
26.Na planilha da STN, há uma diferença a menor de R$ 947.935,74, decorrente da ausência no Siafi, na data em que a planilha foi gerada, de registros a crédito relativos à parcela 351 (ORIGEM IPVA) , com data de distribuição em 9/7/2021 e data de competência em 5/7/2021, repassados aos beneficiários do Maranhão (estado e municípios) em julho de 2021. Após contato com o Banco do Brasil, foi transmitido ao Serpro o arquivo contendo os referidos registros e os valores no Siafi foram corrigidos. No entanto, por motivo de greve dos servidores da STN, a planilha no portal daquele órgão ainda não foi atualizada, o que será providenciado oportunamente.
27.Segundo a STN, a distribuição do Fundeb deu-se a partir das seguintes fontes de recursos (os valores distribuídos por UF encontram-se na peça 17) :
Distribuição do Fundeb por Fonte de Recursos
Julho a Dezembro/2021
Valores em R$
	FONTE DE RECURSOS
	VALOR DISTRIBUÍDO

	Origem FPE
	12.405.451.133,15

	Origem FPM
	12.982.448.020,95

	Origem IPI
	729.834.783,95

	Origem COUN VAAF
	9.019.459.902,15

	Origem COUN VAAT
	3.210.412.514,57

	Origem ITR
	346.621.947,07

	Origem ICMS
	71.772.489.058,79

	Origem IPVA
	2.815.378.964,40 (1) 

	Origem ITCMD
	1.471.168.204,86

	Total
	114.753.264.529,89 (1) 

Fonte:https://www.gov.br/tesouronacional/pt-br/estados-e-municipios/transferencias-a-estados-e-municipios/transferencias-constitucionais-e-legais
 (1) Falta contabilizar o valor de R$ 947.935,74, relativo à parcela 351 (ORIGEM IPVA) , repassado aos beneficiários do Maranhão em julho de 2021.
28.	 No tocante ao Fundeb, os repasses do 2º semestre de 2021 obedeceram inicialmente aos parâmetros operacionais estabelecidos pela Portaria Interministerial MEC/ME 3, de 24/5/2021 - publicada no DOU na mesma data -, tendo sido fixado em R$ 3.755,59 o valor anual mínimo por aluno (VAAF-MIN) (peça 9) .
29.	 Já os repasses da complementação VAAT, iniciados em julho de 2021, foram primeiramente regidos pela Portaria Interministerial MEC/ME 4, de 29/6/2021 - publicada no DOU em 30/6/2021 -, que estabeleceu os parâmetros referenciais anuais do Fundeb para o exercício de 2021, na modalidade Valor Anual Total por Aluno (VAAT) , conforme o disposto no art. 41, § 3º, inciso III, da Lei 14.113/2020, e fixou em R$ 4.821,99 o valor anual total mínimo por aluno (VAAT-MIN) (peça 10) .
30.	 Posteriormente, considerando a atualização das estimativas de receita, prevista no § 1º do art. 16 da Lei 14.113/2020, foram estabelecidos, por meio da Portaria Interministerial MEC/ME 8, de 24/9/2021 - publicada no DOU em 25/9/2021 -, novos parâmetros operacionais do Fundeb para o exercício de 2021, tendo o VAAF-MIN sido aumentado para R$ 4.397,91 e o VAAT-MIN, para R$ 4.837,41 (peça 11) .
31.	 Da mesma forma, em 20/12/2021 foi publicada a Portaria Interministerial MEC/ME 10, de 20/12/2021, que estabeleceu novos parâmetros operacionais do Fundeb para o exercício de 2021, tendo o VAAF-MIN sido aumentado para R$ 4.462,83 e o VAAT-MIN, para R$ 4.846,26 (peça 12) .
32.	Ressalte-se que essas atualizações não ocasionaram alterações nos coeficientes de distribuição do Fundeb no 2º semestre de 2021, os quais permaneceram os mesmos fixados pela Portaria Interministerial MEC/ME 3/2021. Assim, não houve necessidade de realização de acertos financeiros pelo Banco do Brasil.
33.	 Em relação às portarias retromencionadas, foi verificada a conformidade dos parâmetros calculados pelo MEC para nortear a distribuição dos recursos do Fundeb, quais sejam: valor anual por aluno de cada segmento de ensino e UF (VAAF) ; valor anual total por aluno de cada beneficiário (VAAT) ; valor total da complementação VAAF para cada UF; e valor total da complementação VAAT para cada beneficiário.
34.	 No acompanhamento dos valores distribuídos no 2º semestre de 2021, observou-se ainda que os valores totais repassados a título das complementações VAAF e VAAT foram compatíveis com os constantes da Portaria Interministerial MEC/ME 10/2021.
35.	 Quanto aos coeficientes de distribuição, foram considerados, no caso do Fundeb, os relativos à Portaria Interministerial MEC/ME 3, de 24/5/2021, sendo que, na complementação VAAT, não há coeficientes e os repasses são feitos a partir de valores fixos, já conferidos. Para as demais transferências, foram considerados os coeficientes publicados pelas seguintes Decisões Normativas do TCU:
	a) FPE: Decisão Normativa - TCU 184, de 25/3/2020 (TC Processo 010.812/2020-2, DOU de 27/3/2020) ;
	b) FPM: Decisão Normativa - TCU 190, de 25/11/2020 (TC Processo 037.229/2020-6, DOU de 27/11/2020) ;
	c) IPI-Exportação: Decisão Normativa - TCU 186, de 24/7/2020 (TC Processo 026.386/2020-8, DOU de 28/7/2020) ;
	d) Cide: Decisão Normativa - TCU 191, de 10/2/2021 (TC Processo 005.116/2021-0, DOU de 12/2/2021) . 
36.	No que se refere aos coeficientes publicados pelo TCU, houve decisões judiciais que alteraram os coeficientes do FPM dos seguintes municípios, nos períodos indicados:
Caapiranga - AM: de 0,8 para 1,0, a partir de 4/1/2021 (Ação 1015062-03.2020.4.01.3200, 1ª Vara Federal Cível da Seção Judiciária do Amazonas, TC Processo 033.924/2020-1) ;
Barcelos - AM: de 1,4 para 1,6, a partir de 5/1/2021 (Ação 0000200-78.2020.8.04.2601, Vara Única da Comarca de Barcelos, TC Processo 047.508/2020-5) ;
Jutaí - AM: de 1,0 para 1,2, de 6/1/2021 a 20/10/2021 (Ação 1022485-14.2020.4.01.3200, 1ª Vara Federal Cível da Seção Judiciária do Amazonas, TC Processo 000.008/2021-4) ;
Parintins - AM: de 3,2 para 3,4, a partir de 6/1/2021 (Ação 1022483-44.2020.4.01.3200, 1ª Vara Federal Cível da Seção Judiciária do Amazonas, TC Processo 000.016/2021-7) ;
Benjamin Constant - AM: de 1,8 para 2,0, a partir de 11/1/2021 (Ação 1000062-26.2021.4.01.3200, 1ª Vara Federal Cível da Seção Judiciária do Amazonas, TC Processo 000.123/2021-8) ;
Guajará - AM: de 1,0 para 1,2, a partir de 11/1/2021 (Ação 1000064-93.2021.4.01.3200, 1ª Vara Federal Cível da Seção Judiciária do Amazonas, TC Processo 000.181/2021-8) ;
Lábrea - AM: de 2,0 para 2,2, a partir de 11/1/2021 (Ação 1000066-63.2021.4.01.3200, 1ª Vara Federal Cível da Seção Judiciária do Amazonas, TC Processo 000.122/2021-1) ;
Tabatinga - AM: de 2,4 para 2,6, a partir de 11/1/2021 (Ação 1000065-78.2021.4.01.3200, 1ª Vara Federal Cível da Seção Judiciária do Amazonas, TC Processo 000.117/2021-8) ;
Urucurituba - AM: de 1,2 para 1,4, a partir de 11/1/2021 (Ação 1000061-41.2021.4.01.3200, 1ª Vara Federal Cível da Seção Judiciária do Amazonas, TC Processo 000.179/2021-3) ;
Fortuna - MA: de 1,0 para 1,2, a partir de 1º/11/2021 (Ação 1037135-84.2021.4.01.3700, 13ª Vara Federal Cível da Seção Judiciária do Maranhão, TC Processo 038.211/2021-1) .
37.	 Para verificar se os coeficientes das transferências foram aplicados corretamente, analisou-se a consistência entre os dados calculados pelo sistema Transcon, com base nos normativos legais, e os dados obtidos por meio dos arquivos DAF674 do Banco do Brasil, enviados regularmente ao TCU e importados pelo sistema. Ressalte-se que o Transcon, como regra geral, efetua a consistência dos dados considerando o coeficiente vigente em cada data de competência, mas, no caso do Fundeb, o sistema considera na consistência o coeficiente vigente na data de distribuição, e não na data de competência (se a data de competência for de algum exercício anterior, a consistência do Fundeb é efetuada com base no último coeficiente vigente naquele exercício) .
38.	 Por meio da análise, foi constatada a regularidade da aplicação dos coeficientes relativos ao FPM, ao FPE, ao IPI-Exportação, à Cide e ao Fundeb em todo o período analisado - 2º semestre de 2021 -, conforme pode ser observado nas planilhas de resumo de consistência por arquivo DAF674 (peça 13) .
39.	 Em relação ao FPE, é importante mencionar que os critérios de distribuição foram alterados a partir de 1º/1/2016, em decorrência da edição da Lei Complementar 143/2013, que alterou dispositivos da Lei Complementar 62/1989, da Lei 5.172/1966 e da Lei 8.443/1992. Em resumo, a LC 143/2013 definiu que, a partir de 1º/1/2016, os recursos do FPE seriam distribuídos da seguinte forma: a cada decêndio, calcula-se o valor distribuído no correspondente decêndio do exercício de 2015 corrigido pela variação acumulada do Índice Nacional de Preços ao Consumidor Amplo (IPCA) e pelo percentual equivalente a 75% da variação real do Produto Interno Bruto (PIB) nacional do ano anterior ao ano considerado para base de cálculo.
40.	 Caso o valor disponível para distribuição no decêndio corrente (VD) seja superior ao valor de 2015 corrigido (VC) , a distribuição é realizada em duas parcelas: a) valor corrigido do correspondente decêndio de 2015 (VC) , com base nos coeficientes constantes do anexo à LC 62/1989; e b) valor excedente: o disponível menos o corrigido (VDVC) , com base nos coeficientes calculados pelo Tribunal para cada ano, a partir de dados de população e de renda domiciliar per capita de cada estado. Já caso o valor disponível para distribuição no decêndio corrente (VD) seja igual ou inferior ao valor corrigido (VC) , a distribuição é integralmente realizada na mesma proporção do valor distribuído no correspondente decêndio de 2015.
41.	 Assim, os critérios aplicados a cada distribuição do FPE encontram-se detalhados no relatório de acompanhamento da distribuição do FPE por decêndio no 2º semestre de 2021 (peça 14) . Com base no valor distribuído no correspondente decêndio do exercício de 2015, na variação acumulada do IPCA e na variação real anual do PIB, calculou-se o valor de 2015 corrigido (VC) . 
42.	 Nos casos em que o valor a distribuir no decêndio de 2021 (VD) foi superior ao valor de 2015 corrigido (VC) , a distribuição foi realizada em duas parcelas: a) valor corrigido do correspondente decêndio de 2015 (VC) ; e b) valor excedente (VD-VC) , com base nos coeficientes de 2021. Como se pode ver, essa situação ocorreu no 1º e no 3º decêndios de julho, em todos os decêndios de agosto, no 1º e no 3º decêndios de setembro, no 1° e no 3º decêndios de outubro, em todos os decêndios de novembro, bem como no 1º e no 3º decêndios de dezembro de 2021. Já nos casos em que o valor a distribuir no decêndio de 2021 foi igual ou inferior ao valor de 2015 corrigido, a distribuição foi integralmente realizada na mesma proporção do valor distribuído no correspondente decêndio de 2015, o que ocorreu nos demais decêndios do 2º semestre de 2021.
43.	 Disso resultou que, do total bruto (antes da dedução de 20% pra o Fundeb) de R$ 62.027.255.685,01 repassado a título de FPE no período em exame, o montante de R$ 46.064.334.667,27 foi distribuído com base nos valores corrigidos de 2015 (representando 74,3% do total) , e R$ 15.962.921.017,74 foram distribuídos com base nos coeficientes da DN 184/2020 (25,7% do total) .
44.	 Por fim, foi realizada a conformidade entre os valores efetivos recebidos pelos beneficiários (valores efetivamente depositados em suas contas, após deduções de Fundeb, PASEP, INSS etc.) , obtidos por meio dos relatórios mensais DAF689 encaminhados pelo Banco do Brasil (cuja fonte é a mesma dos extratos disponibilizados no portal do Banco, no endereço https://www42.bb.com.br/portalbb/daf/beneficiario,802,4647,4652,0,1.bbx) , e os dados de cada distribuição, importados pelo Transcon a partir dos arquivos DAF674 do Banco do Brasil. Na análise, foi observada a regularidade dos registros do Transcon relativos ao FPM, ao FPE, ao IPIExportação, à Cide e ao Fundeb, no período de 1º de julho a 31 de dezembro de 2021 (peça 15) .
CONCLUSÃO
45.	 No tocante à consistência entre os valores totais arrecadados a título de IR, IPI e Cide e os valores distribuídos a título de FPE, FPM, IPI-Exportação e Cide, foi constatada sua regularidade no 2º semestre de 2021. Os valores de IR (R$ 252.007.124.260,20) e IPI (R$ 36.491.739.390,43) arrecadados totalizaram R$ 288.498.863.650,63, tendo sido distribuídos, sem considerar a dedução de 20% para o Fundeb, R$ 62.027.255.685,01 para o FPE (21,5% do total arrecadado) ; R$ 64.912.244.322,14 para o FPM (22,5% do total) , além de R$ 5.086.371.900,68 relativos à alínea "e" do inciso I do art. 159 da CF e R$ 5.758.064.208,02 relativos à alínea "d" do inciso I do art. 159 da CF) ; e R$ 3.649.173.939,64 para o IPI-Exportação (10% da arrecadação desse tributo) . Para a Cide, foram distribuídos R$ 275.405.571,08, 29% do valor total arrecadado nesse tributo, de R$ 949.674.383,02.
46.	 Em relação à consistência dos valores distribuídos por beneficiário, totalizando o montante de R$ 230.344.994.154,15 no 2º semestre de 2021, conforme os coeficientes calculados pelo TCU e pelo MEC, e já considerando as parcelas deduzidas e a complementação da União para o Fundeb, foi verificada a regularidade das distribuições relativas ao FPE (R$ 49.621.804.551,86) , ao FPM (R$ 62.774.232.409,89) , ao IPI-Exportação (R$ 2.919.339.155,69) , à Cide (R$ 275.405.571,08) e ao Fundeb (R$ 114.754.212.465,63, somando todas as origens) em todo o período analisado.
PROPOSTA DE ENCAMINHAMENTO
47.	 Ante o exposto, submetem-se os autos à consideração superior, propondo:
a) considerar em conformidade com os dispositivos constantes do caput do art. 159 da Constituição Federal, os montantes arrecadados e destinados, no 2º semestre de 2021, à composição das seguintes transferências:
a.1) Fundo de Participação dos Estados e do Distrito Federal (FPE) e Fundo de Participação dos Municípios (FPM) , consoante o inciso I dessa regra constitucional;
a.2) Fundo de Compensação pela Exportação de Produtos Industrializados (IPI-Exportação) , conforme o inciso II do mesmo diploma;
a.3) Contribuição de Intervenção no Domínio Econômico - Combustíveis - Estados e Municípios (Cide) ; conforme o inciso III desse mandamento;
b) considerar em conformidade com os coeficientes estabelecidos nos normativos que tratam a matéria os valores distribuídos por beneficiário, no 2º semestre de 2021, para as seguintes transferências:
b.1) Fundo de Participação dos Estados e do Distrito Federal (FPE) , conforme a Decisão Normativa - TCU 184, de 25/3/2020;
b.2) Fundo de Participação dos Municípios (FPM) , conforme a Decisão Normativa - TCU 190, de 25/11/2020;
b.3) Fundo de Compensação pela Exportação de Produtos Industrializados (IPI-Exportação) , conforme a Decisão Normativa - TCU 186, de 24/7/2020;
b.4) Contribuição de Intervenção no Domínio Econômico - Combustíveis - Estados e Municípios (Cide) , conforme a Decisão Normativa - TCU 191, de 10/2/2021;
b.5) Fundo de Manutenção e Desenvolvimento da Educação Básica e de Valorização dos Profissionais da Educação (Fundeb) , conforme a Portaria Interministerial MEC/ME 3, de 24/5/2021;
c) encaminhar cópia do acórdão que vier a ser proferido à Secretaria do Tesouro Nacional e ao Banco do Brasil S.A, podendo o relatório e o voto ser consultados no endereço www.tcu.gov.br/acordaos;
d) encerrar o presente processo, com fundamento no inciso V do art. 169 do Regimento Interno do TCU.
	É o relatório.

não há.

Não atuou.

ACOMPANHAMENTO. DISTRIBUIÇÃO DAS TRANSFERÊNCIAS CONSTITUCIONAIS NO SEGUNDO SEMESTRE DE 2021. consistência ENTRE OS valores totais arrecadados a título de Ir, IPI e Cide e os valores distribuídos RELATIVAMENTE AO fpE, FPM, IPI-Exp e Cide. CONFORMIDADE COM OS DISPOSITIVOS CONSTANTES DO CAPUT DO ART. 159 DA CONSTITUIÇÃO FEDERAL. CIÊNCIA. ARQUIVAMENTO.

RELATÓRIO DE ACOMPANHAMENTO (RACOM)

Secretaria de Macroavaliação Governamental.

Trata-se do Relatório de Acompanhamento referente à distribuição das transferências constitucionais no 2º semestre do exercício de 2021, a saber: a) Fundo de Participação dos Estados e do Distrito Federal (FPE) ; b) Fundo de Participação dos Municípios (FPM) ; c) Fundo de Compensação pela Exportação de Produtos Industrializados (IPI-Exp) ; d) Contribuição de Intervenção no Domínio Econômico - Combustíveis - Estados e Municípios (Cide) ; e) Fundo de Manutenção e Desenvolvimento da Educação Básica e de Valorização dos Profissionais da Educação (Fundeb) .
2.	Em sua minudente instrução, a Semag esclarece que as transferências constitucionais aos estados, Distrito Federal e municípios "constituem parcela das receitas federais arrecadadas pela União e objetivam reduzir as desigualdades entre os membros da federação brasileira".
3.	O exame efetuado pelo Tribunal de Contas da União objetivou, em síntese, acompanhar a arrecadação dos tributos vinculados, a destinação de suas parcelas, bem assim a distribuição dos recursos das mencionadas transferências.
4.	Consoante descrito no relatório, o acompanhamento realizado pela Semag teve como base o Sistema de Acompanhamento das Transferências Constitucionais (Transcon) , desenvolvido pelo TCU para acompanhar as transferências constitucionais e legais, cujos dados são importados dos arquivos DAF674 (Distribuição da Arrecadação Federal) , enviados regularmente pelo Banco do Brasil ao Tribunal. 
5.	Com referência aos dados de arrecadação das receitas federais, a unidade técnica esclareceu que são importados dos arquivos de arrecadação L77, sendo enviados ao Tribunal decendialmente pelo Serpro.
6.	Quanto aos valores totais arrecadados, de IR e IPI, bem assim a distribuição a título de FPE, FPM e IPI-Exp, a Semag assinalou não ter verificado inconsistências.
7.	De igual modo, com relação à arrecadação e distribuição da Cide, também não foram anotadas inconsistências e, do valor total arrecadado, qual seja, R$ 949.674.383,02, 29% foram efetivamente distribuídos para a transferência (sem incidência da DRU) , totalizando R$ 275.405.571,08; uma vez que o Supremo Tribunal Federal decidiu, no julgamento da Ação Direta de Inconstitucionalidade (ADI) 5628/DF, pela inconstitucionalidade do desconto da Desvinculação de Receitas da União (DRU) sobre os repasses da Cide a estados e municípios. 
8.	Relativamente ao Fundeb, a Semag destacou que a análise da consistência entre a arrecadação e a distribuição restou prejudicada, pois o referido fundo é composto também por recursos arrecadados pelos estados (ICMS, IPVA e ITCMD) , cuja fiscalização refoge à competência do TCU.
9.	A unidade técnica também anotou em seu pormenorizado relatório que os valores informados no site da Secretaria do Tesouro Nacional, provenientes do Sistema Integrado de Administração Financeira do Governo Federal, relativos ao FPE, ao FPM, ao IPIExp, à Cide e ao Fundeb, correspondem aos valores cadastrados no Transcon, à exceção do valor repassado em julho de 2021 aos beneficiários do Maranhão, em face de ajustes operacionais nos registros, conforme detalhado no relatório precedente.
10.	Pertinente destacar, em acréscimo, no tocante aos coeficientes publicados pelo TCU, que foram proferidas decisões judiciais responsáveis por alterar os coeficientes do FPM de diversos município do estado do Amazonas, consoante indicado na instrução.
11.	Ao final, a Semag propôs, em síntese, considerar em conformidade com os dispositivos constantes do caput do art. 159 da Constituição Federal os montantes arrecadados e destinados, no segundo semestre de 2021, à composição das transferências de que tratam os autos, concluindo, in verbis:
45.	No tocante à consistência entre os valores totais arrecadados a título de IR, IPI e Cide e os valores distribuídos a título de FPE, FPM, IPI-Exportação e Cide, foi constatada sua regularidade no 2º semestre de 2021. Os valores de IR (R$ 252.007.124.260,20) e IPI (R$ 36.491.739.390,43) arrecadados totalizaram R$ 288.498.863.650,63, tendo sido distribuídos, sem considerar a dedução de 20% para o Fundeb, R$ 62.027.255.685,01 para o FPE (21,5% do total arrecadado) ; R$ 64.912.244.322,14 para o FPM (22,5% do total) , além de R$ 5.086.371.900,68 relativos à alínea "e" do inciso I do art. 159 da CF e R$ 5.758.064.208,02 relativos à alínea "d" do inciso I do art. 159 da CF) ; e R$ 3.649.173.939,64 para o IPI-Exportação (10% da arrecadação desse tributo) . Para a Cide, foram distribuídos R$ 275.405.571,08, 29% do valor total arrecadado nesse tributo, de R$ 949.674.383,02.
46.	Em relação à consistência dos valores distribuídos por beneficiário, totalizando o montante de R$ 230.344.994.154,15 no 2º semestre de 2021, conforme os coeficientes calculados pelo TCU e pelo MEC, e já considerando as parcelas deduzidas e a complementação da União para o Fundeb, foi verificada a regularidade das distribuições relativas ao FPE (R$ 49.621.804.551,86) , ao FPM (R$ 62.774.232.409,89) , ao IPI-Exportação (R$ 2.919.339.155,69) , à Cide (R$ 275.405.571,08) e ao Fundeb (R$ 114.754.212.465,63, somando todas as origens) em todo o período analisado.
12.	Nesse contexto, acolho, in totum, a manifestação de mérito da Semag, incorporando-a como minhas razões de decidir, e parabenizo a equipe pela adequada análise empreendida nos autos.
 
	Ante o exposto, VOTO porque o Tribunal adote a minuta de Acórdão que ora submeto à apreciação deste Colegiado.
TCU, Sala das Sessões, em 22 de junho de 2022.
AROLDO CEDRAZ 
Relator